【裁判字號】    98,交上易,80
【裁判日期】    980414
【裁判案由】    過失傷害
【裁判全文】
臺灣高等法院刑事判決                98年度交上易字第80號
上  訴  人
即  被  告  乙○○
上列上訴人因過失傷害案件，不服臺灣新竹地方法院97年度交易
字第126 號，中華民國98年2 月27日第一審判決（起訴案號：臺
灣新竹地方法院檢察署97年度偵字第4272號），提起上訴，本院
判決如下：
    主  文
上訴駁回。
    理  由
一、依刑事訴訟法第350 條、第361 條、第362 條、第367 條規
    定，不服地方法院之第一審判決而上訴者，須提出上訴書狀
    ，並應敘述具體理由，為上訴必備之程式；其所提出之書狀
    未敘述上訴理由，或僅曾以言詞陳述上訴理由者，均應於上
    訴期間屆滿後20日內補提理由書於第一審法院。第一審法院
    經形式審查，認逾期未補提上訴理由者，應定期間先命補正
    ；逾期未補正者，為上訴不合法律上之程式，應以裁定駁回
    。倘已提出上訴理由，但所提非屬具體理由者，則由第二審
    法院以上訴不合法律上之程式，判決駁回。而所謂具體理由
    ，必係依據卷內既有訴訟資料或提出新事證，指摘或表明第
    一審判決有何採證認事、用法或量刑等足以影響判決本旨之
    不當或違法，而構成應予撤銷之具體事由，始克當之（例如
    ：依憑證據法則具體指出所採證據何以不具證據能力，或依
    憑卷證資料，明確指出所為證據證明力之判斷如何違背經驗
    、論理法則）；倘僅泛言原判決認定事實錯誤、違背法令、
    量刑失之過重或輕縱，而未依上揭意旨指出具體事由，或形
    式上雖已指出具體事由，然該事由縱使屬實，亦不足以認為
    原判決有何不當或違法者（例如：對不具有調查必要性之證
    據，法院未依聲請調查亦未說明理由，或援用證據不當，但
    除去該證據仍應為同一事實之認定），皆難謂係具體理由，
    俾與第二審上訴制度旨在請求第二審法院撤銷、變更第一審
    不當或違法之判決，以實現個案救濟之立法目的相契合，並
    節制濫行上訴（最高法院97年度台上字第892 號判決意旨參
    照）。又依刑事訴訟法第367 條之文義及立法意旨，僅於「
    上訴書狀未敘述上訴理由」之情形，為保障上訴人之權益，
    始有補正之問題。至有無敘述理由，第一審法院僅作形式上
    之審查，如上訴書狀形式上已敘述不服原判決之意旨者，即
    與未敘述上訴理由之情形有別，無庸再命補正；至於其理由
    是否具體，則屬第二審法院審查之範圍，亦不在命補正之列
    。亦即上訴書狀已記載理由，並有具體之敘述時，其上訴既
    屬合法，第二審法院固應就其理由之是否可取，為實體之審
    理及判斷；如認其上訴書狀雖記載理由，但並未具體敘述時
    ，則無須再命補正，可逕認其上訴不合法，以判決駁回之（
    最高法院97年度台上字第3889號判決意旨參照）。
二、原判決意旨略以：被告乙○○明知其未持有合格之駕駛執照
    ，不得駕駛車輛，竟仍於民國97年2 月1 日上午某時許，無
    照駕駛車牌號碼EP－6065號自用小客車，沿新竹科學工業園
    區○○區○路由西往東行駛，於同日7 時55分許，欲右轉進
    入力晶半導體股份有限公司之工地之際，原應注意右轉彎時
    ，轉彎車應暫停讓直行車先行，而依當時天候雖為雨天，路
    面濕潤，然為日間自然光線、道路鋪設柏油、無缺陷，且道
    路無障礙物、視距良好，並無不能注意之情事，詎貿然右轉
    ，適有甲○○騎乘車牌號碼號BQU －877 號普通重型機車同
    向行駛在乙○○所駕駛上揭車輛之右後方，因而閃煞不及，
    撞擊乙○○所駕駛前揭車輛之右後輪，而人車倒地，甲○○
    因之受有顏面多處撕裂傷、右上左上正中門齒、右上右下側
    門齒及右上右下犬齒牙冠斷裂之傷害。嗣經警據報到場處理
    時，在未有偵查犯罪職權之機關或公務員查知乙○○為犯人
    前，其主動向員警自首其為車禍當事人，並為警循線查獲上
    情。
三、上訴人即被告不服原審判決，提起上訴，其於98年3 月16日
    提出上訴理由狀稱：被告在工地門口停車受驗證，被原告追
    撞，即要被罰錢，又要賠錢，還要處以重刑，是否一罪多罰
    ；既然是自首，為何沒有用減刑條例；被告法庭上為自己權
    益力爭，也未曾與法官頂嘴，為何以態度不佳，處以重刑云
    云。
四、查原判決已於理由內說明：一被告未領有合格駕駛執照，於
    上揭時地，無照駕駛車牌號碼EP－6065號自用小客車，與被
    害人甲○○所騎乘車牌號碼號BQU －877 號普通重型機車發
    生撞擊，導致被害人人車倒地，受有如事實欄所述傷害等情
    ，業據告訴人甲○○指訴綦詳（見97年度他字第617 號卷第
    3 、21、26頁、原審卷第52至55頁），並有道路交通事故現
    場圖1 份、道路交通事故調查報告表（一）及（二）各1 份
    、現場照片5 幀、保安警察第二總隊第三大隊第一中隊道路
    交通事故當事人登記聯單1 份等在卷足稽（見97年度他字第
    61 7號卷第17至19、23頁）。又告訴人確係因本件車禍而受
    有顏面多處撕裂傷、右上左上正中門齒、右上右下側門齒及
    右上右下犬齒牙冠斷裂之傷害等情，亦有臺灣大學醫學院附
    設醫院所出具之診斷證明書1 份附卷足參（見97年度他字第
    617 號卷第5 頁）。二按汽車在同向二車道以上之道路（車
    道數計算，不含車種專用車道、慢車優先道及慢車道），除
    應依標誌或標線之指示行駛外，並應遵守變換車道時，應讓
    直行車先行，並注意安全距離，此為道路交通安全規則第98
    條第1 項第6 款定有明文。又汽車駕駛人有未領有駕駛執照
    駕駛小型車或機器腳踏車者，處新臺幣六千元以上一萬二千
    元以下罰鍰，並當場禁止其駕駛，此亦為道路交通管理處罰
    條例第21條第1 項第1 款定有明文，被告既為駕駛人，自應
    遵守上開規定。又本案車禍當時之天候雖為雨天，路面濕潤
    ，然為日間自然光線，路面舖設柏油、無缺陷，且道路無障
    礙物、視距良好，並無不能注意之情事，有前開道路交通事
    故調查報告表（二）在卷可憑。詎被告應注意並能注意前開
    規定事項，又無不能注意之情事，竟疏未注意前開規定，因
    而肇致本件車禍，足見其就本件車禍之發生確有過失甚明。
    且本案經送請臺灣省竹苗區車輛行車事故鑑定委員會鑑定，
    鑑定結果亦認為路權歸屬：被告駕駛自小客貨車沿園區二路
    由西往東方向行駛，至肇事地右轉往力晶工地，在快慢車道
    間變換車道右轉時，應讓右側直行車先行。又無駕駛執照，
    不得駕駛自小客車。甲○○駕駛重機車沿園區二路由西往東
    方向行駛，屬慢車道上之直行車，在慢車道上路權優先，突
    遇乙○○無照所駕駛之自小客貨車自左側快車道右轉駛至，
    無法防範。鑑定意見：乙○○無照駕駛自小客貨車在快慢車
    道間變換車道右轉時未讓右側直行車先行為肇事原因，甲○
    ○駕駛重機車措手不及無肇事因素，有該委員會97年6 月9
    日竹苗鑑970286字第0975301787號函暨鑑定意見書1 份附卷
    足憑（見97年度偵字第4272號卷第2 至5 頁）。被告雖辯稱
    ：是我已經停車，接受警衛檢查，告訴人騎車撞上來云云，
    然由其於警詢時所供述：到了路口，要右轉，我有看右方有
    無來車，確定沒有車才右轉，重機直接撞上來之內容觀之，
    其在距離本件車禍發生後最接近時間之供述時，完全未提及
    其係停車時方遭告訴人撞擊一節，苟真有此情，被告為何絲
    毫未提及？再者，觀諸照片中被告所駕駛前述車輛所停位置
    ，右後輪已離路面紅色邊線甚近，車身係斜停，而被告所駕
    駛上開車輛之右後輪及上方車身處為撞擊點等情，有現場照
    片在卷足證，則苟被告所駕駛上揭車輛真係停車時遭撞擊，
    則騎乘上揭重型機車前來之告訴人，豈不明明見到前方有被
    告所駕駛之車輛停車，仍執意行駛在路面旁邊之紅色邊線，
    並因而撞上，此實乃有違情理之常。從而被告上揭所辯，顯
    屬事後卸責之詞，不足採信。本件車禍既係因被告之過失所
    致，而告訴人亦因本案車禍而受傷，顯然被告之過失與告訴
    人之受傷，確具有相當之因果關係。三綜而認定被告因過失
    傷害人之犯行，且被告無照駕車，因而致人受傷，依法應負
    刑事責任，就其所犯過失傷害罪應依道路交通管理處罰條例
    第86條第1 項規定，加重其刑二分之一；被告於肇事後，在
    有偵查權限之警察機關尚未知悉犯人前，主動向前來現場處
    理之警員承認為肇事人，應認其係在犯罪未發覺前向偵查機
    關之警察自首，應依刑法第62條前段之規定減輕其刑，並先
    加後減之，及審酌被告無照卻駕駛車輛，且罔顧在快慢車道
    間變換車道右轉時，應讓右側直行車先行之規定，貿然右轉
    ，因而與告訴人所騎乘之機車相撞而肇事，致告訴人倒地受
    傷，其所生損害甚鉅，犯後雖曾與告訴人達成和解，卻未依
    約履行，迄今僅清償新臺幣4000元，於原審審理時復一再辯
    解，態度非佳等一切情狀，量處有期徒刑五月，並諭知易科
    罰金之折算標準等情，均已詳敘其所憑證據、認定理由及量
    刑依據。從形式上觀察，原判決並無認定事實錯誤、量刑瑕
    疵或違背法令之情形。另中華民國九十六年罪犯減刑條例限
    於96年4 月24日以前之犯罪，始有該減刑條例之適用，然被
    告本件犯行係發生於97年2 月1 日，自不適用該減刑條例；
    至於被告上訴理由書仍執前詞辯稱其係被原告追撞，一罪多
    罰；被告法庭上為自己權益力爭，也未曾與法官頂嘴，為何
    以態度不佳，處以重刑一節，原審判決已詳細記載其審酌科
    刑之一切情狀之理由，核無量刑刑度之違法或不當情形。被
    告上開上訴理由，尚不足以影響判決量刑刑度之本旨，亦不
    足以認為原審判決有何不當或違法，核非上開法條規定之上
    訴應敘述之具體理由。被告復未另外具體指摘原審判決關於
    認定事實、適用法律及量刑等事項，究竟有何違法或不當之
    具體情形。揆諸上開說明，本件上訴未敘述具體理由，本院
    亦無須再命補正，其上訴不合法，應予駁回，並不經言詞辯
    論為之。
據上論斷，應依刑事訴訟法第367 條前段、第372 條，判決如主
文。
中    華    民    國    98    年    4     月    14    日
            刑事第十五庭  審判長法  官  吳昭瑩
                                法  官  張傳栗
                                法  官  李正紀
以上正本證明與原本無異。
不得上訴。
                                書記官  鄭信昱
中    華    民    國    98    年    4     月    15    日


司法院資訊處製作；財團法人民間司法改革基金會備份。
